【裁判字號】    98,交聲,2874
【裁判日期】    990308
【裁判案由】    聲明異議
【裁判全文】
臺灣高雄地方法院交通事件裁定        98年度交聲字第2874號
原處分機關  高雄市政府交通局
代  表  人  王國材
異  議  人
即受處分人  乙○○
上列異議人即受處分人因違反道路交通管理處罰條例案件，對於
高雄市政府交通局民國98年10月2 日所為之處分（高市交裁字第
裁32-B00000000號裁決書），聲明異議，本院裁定如下：
    主  文
異議駁回。
    理  由
一、原處分意旨略以：異議人即受處分人乙○○（下稱異議人）
    於民國98年8 月26日22時26分許，騎乘OKC-782 號重型機車
    ，沿高雄市○○路由南向北，行經三多路、武慶路口，經高
    雄市政府警察局交通警察大隊（下稱舉發機關）執勤員警攔
    停後，因拒絕接受酒精濃度測試之檢定，攔停員警遂以異議
    人違反道路交通管理處罰條例第35條第4 項之規定，掣發高
    市警交大字第B00000000 號舉發違反道路交通管理事件通知
    單（下稱舉發通知單）予以舉發，異議人不服舉發，於98年
    9 月8 日向高雄市政府交通局（原處分機關）提出申訴，原
    處分機關函請舉發單位調查結果，仍認異議人有上開違規行
    為，乃依據道路交通管理處罰條例第35條第4 項規定，於98
    年10月2 日以高市交裁字字第裁32-B00000000號裁決書（下
    稱裁決書），裁處異議人罰鍰新臺幣（下同）60,000元，並
    依同條例第67條第2 項（原裁決漏列第2 項，應予補列）規
    定，吊銷異議人駕駛執照，3 年內禁考等語。
二、異議人聲明意旨略以：我是於98年8 月26日21時許將所騎車
    號OKC-782 號機車停放於三多路與武慶路口旁路邊停放機車
    處，再步行至對面「你好卡拉OK」店唱歌，迄至同日22時25
    分許自該店離開步行至對面馬路，距離所騎機車尚有2 公尺
    前，即為警取締命異議人配合實施酒測，當下我是拒絕接受
    酒測，當天我雖然有喝酒，但剛走到對面還未騎機車，因我
    家距離被舉發地點不到100 公尺，我是準備將機車鎖上大鎖
    後再走路回家，連機車都還沒有牽就遭警舉發，爰依法聲明
    異議云云。
三、按汽車駕駛人拒絕接受酒精濃度測試之檢定者，處新臺幣60
    ,000 元 罰鍰，並當場移置保管該汽車及吊銷其駕駛執照，
    道路交通管理處罰條例第35條第4 項前段定有明文。又汽車
    駕駛人，曾依第35條第4 項前段之規定吊銷駕駛執照者，三
    年內不得考領駕駛執照，道路交通管理處罰條例第67條第2
    項復定有明文。次按行為人有本條例之情形者，應填製舉發
    通知單，並於被通知人欄予以勾記，其通知聯依下列規定辦
    理：一當場舉發者，應填記駕駛人或行為人姓名、性別、出
    生年月日、地址、身分證統一編號及車主姓名、地址、車牌
    號碼、車輛種類。被查獲之駕駛人或行為人為受處分人時，
    應於填記舉發通知單後將通知聯交付該駕駛人或行為人簽名
    或蓋章收受之；拒絕簽章者，仍應將通知聯交付該駕駛人或
    行為人收受，並記明其事由及交付之時間；拒絕收受者，應
    告知其應到案時間及處所，並記明事由與告知事項，視為已
    收受，道路交通管理事件統一裁罰基準及處理細則第11條第
    1 項第1 款亦定有明文。又按依道路交通管理處罰條例科處
    行政罰事件，依據公法爭議之舉證責任分配法則，固應先由
    行政機關就其業已履踐相關正當法律程序，以及人民應受處
    罰之客觀違反法令行為，負證明之責，異議人就行政機關已
    為相當證明之前開事項，若主張欠缺主觀歸責條件或為其他
    抗辯，亦須就其所辯提出反證。惟行政機關對於前開應為舉
    證事項，非不得以執行查察取締勤務人員，依據調查人證之
    程序，使就親歷事實提供不可替代之證明方法，尤於當場舉
    發交通違規事件，鑑於交通違規事實往往驟然而現、稍縱即
    逝，若硬性要求舉發員警不分違規情節，一律必須預留證據
    ，俾便事後提出供法院審酌，除有現實技術可行性之困難外
    ，勢將大幅提高交通管理之行政成本，並嚴重削弱道路交通
    管理之行政效能，此絕非立法者制定道路交通管理法規之本
    意；又按道路交通管理處罰條例第35條授權員警實行酒精濃
    度測試檢定之規定，乃是基於員警執行交通稽查勤務之必要
    性所設，員警固然不能毫無理由對駕駛人實施酒測，然只要
    有事實足認駕駛人有酒駕可能性，其發動門檻即已足備，合
    先敘明。
四、訊據異議人坦承有於上開時、地有飲酒、行經上開路段，經
    警攔停而後被以拒絕酒測開單告發之情事，雖矢口否認有騎
    乘機車之情，並以前詞置辯。經查：
  (一)本件異議人於前揭時地拒絕接受酒精濃度測試之情，業據證
    人即舉發員警甲○○於本院調查時到庭結證綦詳（本院卷第
    64頁），並有卷附高雄市政府警察局舉發通知單、原處分機
    關裁決書、酒精濃度測試表、本院法官助理觀看員警之蒐證
    光碟勘驗報告在卷可憑（本院卷第10、15、16、39、40、43
    至57頁），核與本院當庭勘驗員警提出之錄影光碟，勘驗結
    果：「異議人在過程中明顯拒絕員警之酒精測試，一直要求
    要喝600cc 的礦泉水和等候半小時再測，由勘驗報告第9 、
    10頁所翻拍照片可知員警皆有當場要進行酒測，只是遭異議
    人拒絕，任由員警勸說皆不願意酒測，最後遭員警帶回，有
    明顯拒測之實」相符，復經異議人坦認其確有拒絕接受酒測
    在卷（本院卷第62頁），堪認屬實。
  (二)而異議人於前揭時地，確有騎乘車號OKC-782 號重型機車，
    沿高雄市○○○路由南向北方向行駛，見到員警就逆向騎車
    逃逸，至距離三多路、武慶三路口不到30公尺即武慶三路17
    8 巷口處為警攔停之事實，業據證人甲○○於本院調查時到
    庭結證綦詳（本院卷第29、30頁），至異議人雖辯稱其當時
    並未騎車云云（見本院卷第31頁），惟異議人所辯其先停好
    機車，至對面上開店家唱歌1 個多小時後，才前往停放機車
    處欲鎖好機車大鎖再走路回家云云（本院卷第5 頁），然其
    所謂其先停好機車後竟未鎖大鎖置此於不顧，即至店家唱歌
    1 個多小時，實與常情有悖，已難輕信；且本院參諸證人甲
    ○○與異議人間不僅未有任何宿怨嫌隙，且素不相識，亦據
    證人甲○○證述在卷（本院卷第64頁），衡情證人應無設詞
    攀誣，或虛構違規事實陷害異議人之理，況員警執行公務時
    ，本身即受有行政懲處責任之監督，且其到庭具結作證，更
    以刑事責任擔保其證言之真實性，故證人甲○○之前開證述
    內容，應可採信。此外，異議人並未對本件執勤員警之舉發
    有誤，另行提出其他相關事證以供調查，足認異議人以前開
    之詞置辯，僅係事後卸責之詞，委不足採。是以，本件事證
    明確，異議人於前開時、地違規之事實，應堪以認定。
  (三)按前揭道路交通管理處罰條例第35條第4 項之所以規定「拒
    絕酒精濃度測試之檢定」除應課予罰鍰6 萬元外，並應當場
    移置保管該汽車及吊銷該駕駛執照，較諸同條第1 項規定飲
    酒駕車之處罰：「汽車駕駛人，駕駛汽車經測試檢定有酒精
    濃度超過規定標準者，處新臺幣1 萬5 千元以上6 萬元以下
    罰鍰，並當場移置保管該汽車及吊扣其駕駛執照1 年」，更
    為嚴厲，目的在於不使拒絕酒精濃度測試檢定之駕駛人反而
    獲得寬典，否則無異鼓勵駕駛人拒絕接受測試。再關於處罰
    基礎，係因人體內酒精含量由開始飲酒時依飲酒量漸漸累積
    增加，在完成飲酒時體內酒精含量達到最高，隨後依代謝率
    逐漸代謝。基此，倘駕駛人遭員警攔停後，積極拒絕接受酒
    精測試或消極推諉拖延，致其體內酒精濃度因時間經過而逐
    漸代謝降低，對於其他立即配合測試之駕駛人顯有不公，且
    亦明顯有礙警員職務之順利進行。是以異議人藉詞未騎車，
    而拒絕員警對其實施酒精濃度測試，顯有礙員警職務之執行
    ，顯見異議人確有拒絕酒測違規之情事甚明。又異議人既拒
    絕簽收舉發通知單，則證人甲○○於記明事由，並告知異議
    人應到案時間及處所後，依違反道路交通管理事件統一裁罰
    基準及處理細則第11條第1 項第1 款之規定，即視為異議人
    已收受，是證人甲○○之舉發程序當無何瑕疵可言。
五、綜上所述，異議人確有於上揭時、地騎乘機車經員警攔停稽
    查時，拒絕接受酒精濃度測試檢定之違規行為，從而，原處
    分機關依首揭道路交通管理處罰條例第35條第4 項前段之規
    定，裁處異議人罰鍰60,000元，吊銷駕駛執照，且依同條例
    第67條第2 項之規定，3 年內不得考領駕駛執照，核屬無誤
    ，本件異議為無理由，應予駁回。
據上論斷，應依道路交通案件處理法第19條，裁定如主文。
中    華    民    國    99    年    3     月    8     日
                  交通法庭    法  官  林建鼎
以上正本證明與原本無異。
如不服本裁定，應於收受送達後5 日內向本院提出抗告狀（須附
繕本）。
中    華    民    國    99    年    3     月    8     日
                              書記官  林怡君

司法院資訊處製作；財團法人民間司法改革基金會備份。
